臺灣士林地方法院交通事件裁定　　　　 96年度交聲字第853號
原處分機關　交通部公路總局臺北區監理所
受處分人　　甲○○
上列異議人因違反道路交通管理處罰條例案件，對於交通部公路
總局臺北區監理所於民國96年7 月17日所為之處分（原處分案號
：北監自裁字裁40-C00000000號）聲明異議，本院裁定如下：
    主  文
原處分撤銷。
甲○○不罰。
    理  由
一、原處分意旨略以：異議人即受處分人甲○○駕駛車號HA-319
    5 號自用一般小客車，於民國96年6 月13日22時18分許，行
    經臺北縣淡水鎮○○路○ 段與洲子灣路路口時，經臺北縣政
    府警察局淡水分局執勤員警當場攔停舉發「闖紅燈」之違規
    ，故依道路交通管理處罰條例第53條第1 項，裁處異議人罰
    鍰新臺幣（以下同）2,700 元，並依同條例第63條第1 項第
    3 款記違規點數3 點云云。
二、聲明異議意旨略以：伊行經洲子灣路口時，該路口之號誌正
    值黃燈，該路段既為爬坡路段，伊便快速通過，並無不當駕
    駛。未料遭員警攔停舉發闖紅燈之違規，又員警曾告知有攝
    影存證，遂請求調閱舉發當時之攝影記錄等語。
三、按汽車駕駛人，行經有燈光號誌管制之交岔路口闖紅燈者，
    處1,800 元以上5,400 元以下罰鍰，並記違規點數3 點，道
    路交通管理處罰條例第53條第1 項、第63條第1 項第3 款雖
    分別定有明文。惟闖紅燈定義，法無明文規定，應參酌道路
    交通標誌標線號誌設置規則第206 條所定：行車管制號誌顯
    示為圓形紅燈者，其意義為車輛禁止通行，不得超越停止線
    或進入路口之規定，以於行車號誌顯示為圓形紅燈時，猶仍
    超越停止線進入路口者，始足當之。
四、本件異議人駕駛車號HA-3195 號自用一般小客車，於96年6
    月13日22時18分許，於號誌由黃燈轉為紅燈之際行經臺北縣
    淡水鎮○○路○ 段與洲子灣路路口等情，業據異議人自承在
    卷，並經證人黃勝皇證述屬實，堪予認定。而就異議人是否
    在號誌轉換紅燈後，始越過停止線進入路口一節，證人即舉
    發員警黃勝皇於本院調查時證稱：舉發當時是晚上，舉發地
    點為上坡路段，異議人在巷子的號誌變為綠燈還衝過去，…
    當時轉換為紅燈約有2 秒至3 秒。異議人則否認有闖紅燈之
    情事，辯稱：伊進入路口時是黃燈，經查：
  (一)依證人黃勝皇之前開證述觀之，異議人駕車通過淡金路3 段
    與洲子灣路口，號誌正值轉換之際。遇此，舉發員警須同時
    專注於號誌轉換及異議人所駕車輛之動向，始能避免誤認異
    議人違規闖越紅燈。但由證人前開「異議人在巷子的號誌變
    為綠燈還衝過去」之證述觀之，證人黃勝皇當時之視線焦點
    ，應係落在洲子灣路上，而非淡金路，其雖可藉由洲子灣路
    上之號誌顏色推測淡金路上號誌之顏色，但應無法集中注意
    力在異議人車輛之動向上，此由證人黃勝皇於本院調查時先
    證稱：黃燈時有注意到異議人之車輛，嗣改稱：號誌還沒轉
    成紅燈時還沒注意到異議人的車子云云，其先後證述並非一
    致，亦可窺知。
  (二)據上，證人黃勝皇證稱異議人係於黃燈轉換紅燈後始越過停
    止線一節，是否誤認，並非無疑，尚不能僅以其證述，逕為
    異議人違規闖紅燈之認定。
五、綜上所述，本件舉發機關所指異議人闖紅燈違規事實，尚乏
    明確證據證明，原處分機關未經詳查，遽依道路交通管理處
    罰條例第53條第1 項、第63條第1 項第3 款規定予以裁罰，
    尚有未洽。異議人不服，聲明異議，為有理由，應依法將原
    處分撤銷，並為異議人不罰之諭知。
據上論斷，應依道路交通管理處罰條例第87條第2 項、道路交通
案件處理辦法第20條前段，裁定如主文。
中　　華　　民　　國　　96　　年　　9 　　月　　11　　日
                  交通法庭法  官  周群翔
以上正本證明與原本無異。
如不服本裁定應於送達後5 日內向本院提出抗告狀。
                          書記官  劉育君
中　　華　　民　　國　　96　　年　　9 　　月　　11　　日
